【裁判字號】    92,台上,1107
【裁判日期】    920306
【裁判案由】    妨害自由
【裁判全文】
最高法院刑事判決                              九十二年度台上字第一一○七號
    上  訴  人  甲○○
右上訴人因妨害自由案件，不服台灣高等法院台南分院中華民國九十一年十二月十八
日第二審更審判決（九十一年度上更(一)字第五五三號，起訴案號：台灣台南地方法院
檢察署八十八年度偵字第一０六九０號），提起上訴，本院判決如左：
    主  文
上訴駁回。
    理  由
按刑事訴訟法第三百七十七條規定，上訴於第三審法院，非以判決違背法令為理由，
不得為之，是當事人提起第三審上訴，應以原判決違背法令為理由，係屬法定要件。
如果上訴理由狀並未依據卷內訴訟資料，具體指摘原判決不適用何種法則或如何適用
不當，或所指原判決之違法情事，顯與法律規定得為第三審上訴理由之違法情形不相
適合時，均應認其上訴為違背法律上之程式，予以駁回。本件原判決撤銷第一審不當
之判決，改判依牽連犯關係從一重論處上訴人甲○○以非法方法剝奪人之行動自由罪
刑之判決，已詳敘所憑之證據及認定之理由，並對上訴人所辯，如何不足採信，均已
依據卷內資料，詳予指駁。而刑法第三百零二條之妨害自由罪，係妨害他人自由之概
括的規定，故行為人具有一定目的，以非法方法剝奪人之行動自由者，除法律別有處
罰較重之規定（例如略誘及擄人勒贖等罪），應適用各該規定處斷外，如以使人行無
義務之事，或妨害人行使權利為目的，而其強暴、脅迫復已達於剝奪人行動自由之程
度，即祇成立本罪，不應再依同法第三百零四條論處。本件原判決事實認定上訴人為
向告訴人張力芳之父張仁政催討債務，於民國八十八年二月十二日上午七時三十分許
，向告訴人要求帶引回家面晤其父，因告訴人不予理會，乃強拉其在街上繞行，直至
同日上午約十一時許，始將告訴人釋放，則上訴人顯係以強拉之非法方法，持續相當
時間將告訴人置於實力支配之下，已達剝奪告訴人行動自由之程度，原審因而論以刑
法第三百零二條第一項之妨害自由罪刑之判決，適用法則並無違誤。其次證據之取捨
及事實之認定，為事實審法院之職權，茍其判斷無違經驗法則或論理法則，即不能任
意指為違法。原判決依憑告訴人之指訴，上訴人於警訊及第一審審理時之部分供述，
參酌證人戴榮吉於第一審訊問時之證述，及卷附驗傷診斷書與卷內其他證據調查之結
果，綜合研判，認上訴人確有上開妨害自由犯行，已詳敘其取捨證據之心證理由，核
與採證法則並無違背。上訴意旨，對於原判決究竟如何違背法令，並未依據卷內資料
，為具體之指摘，徒執陳詞，而為事實之爭辯，並對原審採證認事之職權行使，任意
指摘，難謂已符合首揭法定上訴要件，其上訴違背法律上之程式，應予駁回。
據上論結，應依刑事訴訟法第三百九十五條前段，判決如主文。
中      華      民      國    九十二    年      三      月      六      日
                              最高法院刑事第五庭
                                  審判長法官  謝  家  鶴
                                        法官  洪  文  章
                                        法官  花  滿  堂
                                        法官  陳  世  淙
                                        法官  洪  佳  濱
      右正本證明與原本無異
                                              書  記  官
中      華      民      國    九十二    年      三      月     十九     日


司法院資訊處製作；財團法人民間司法改革基金會備份。
